臺灣高等法院高雄分院民事判決　　　　　93年度再易字第40號
再審　原告　辛○○
訴訟代理人　陳聰敏律師
再審　被告　庚○○
　　　　　　乙○○
　　　　　　戊○○
　　　　　　甲○○
　　　　　　丙○○原名蘇林銀.
　　　　　　丁○○
上四人共同
訴訟代理人　庚○○
　　　　　　己○○
上列當事人間侵權行為損害賠償再審事件，再審原告對於中華民
國93年10月13日本院93年度上字第112 號確定判決提起再審之訴
，本院於民國94年7 月27日言詞辯論終結，判決如下：
    主  文
再審之訴駁回。
再審訴訟費用由再審原告負擔。
　　事實及理由
一、再審原告主張，(一)原審未參酌台灣省高屏澎區車輛行車事故
    鑑定委員會鑑定結果及再審原告因事故發生後所駕駛車輛受
    損情形，亦未說明理由，即遽以認定再審原告須負擔百分之
    四十之過失責任，有背論理法則、經驗法則。(二)再審被告戊
    ○○在92年11月7 日（林文明死亡日期為92年2 月2 日）向
    台灣屏東地方法院提出刑事附帶民事訴訟時，係請求再審原
    告給付其殯葬費新台幣（下同）50萬元，惟已陳明無法取得
    支出憑證，然於上訴原審法院時，竟能取得合安禮儀社93年
    7 月18日開出之收據及明細表金額共56萬0200元，原審未詳
    予調查其收據及明細表之真偽，且未斟酌死者年齡、身分、
    地位、經濟情況與實際上有無必要等情狀，亦未扣除不得請
    求之祭獻牲禮費、樂隊費用、追悼費用、安置祿位費用等，
    遽認定再審被告請求之殯葬費合理，有判決不適用法則之違
    誤。(三)再審被告於起訴時，係請求慰撫金每人各50萬元，經
    臺灣屏東地方法院依其請求之金額並依過失比例減輕而為判
    決後，再審被告發現其實際能獲得之賠償，不足強制汽車保
    險已給付之140 萬元，遂在上訴時提高慰撫金之請求金額為
    每人100 萬元，企圖增加賠償給付，原確定判決竟未斟酌其
    合理性，及被害人死亡時已73歲高齡、再審原告係低收入戶
    並有配偶及子女4 人須扶養（有屏東縣潮州鎮公所低收入戶
    證明書、里長證明書影本、戶籍謄本在卷可查）等情，率為
    判決再審原告應給付再審被告（共6 人）每人80萬元精神慰
    撫金，有就足以影響判決之重要證物（即前述低收入戶證明
    書、戶籍謄本）漏未斟酌之違誤。爰於收受原確定判決後30
    日之法定期間內，依民事訴訟法第496 條第1 項第1 款、
    497 條之規定，提起再審之訴，聲明求為判決：(一)原確定判
    決廢棄，駁回再審被告之上訴(二)再審及前審之訴訟費用由再
    審被告負擔。
二、再審被告則以，(一)再審原告自承渠駕駛自小客車行經該交岔
    路口，與林文明發生撞擊處前約一、二十公尺時，即已發現
    林文明，然再審原告非但未即時採取必要之安全措施，猶仍
    以五、六十公里之時速行駛，而釀成本件事故，倘再審原告
    於發現林文明時，立即採取必要之安全措施，當能避免林文
    明死亡事故之發生，況再審原告係以駕駛自用小客車載運人
    造花四處販賣為業，駕駛車輛係渠附隨業務，自屬從事業務
    之人，應負有高於一般人之注意義務，然渠不僅於吊扣駕照
    期間，恣意駕車上路，更未遵守相關道路交通安全規則，渠
    之過失責任顯逾林文明，前審依本件肇事情況，審酌林文明
    之過失為肇事主因，再審原告之過失為肇事次因，認再審原
    告就本件車禍之發生，應負百分之四十之過失責任，林文明
    應負百分之六十之過失責任，即林文明之過失猶重於再審原
    告，與臺灣省高屏澎區車輛行車事故鑑定委員會之鑑定結果
    並無不符，足徵前審業已參酌上開鑑定結果，並無違背論理
    法則、經驗法則之處。(二)卷附殯葬費收據及明細表業經合安
    禮儀社蔡石國證述明確，且再審原告就殯葬費之項目係屬必
    要等情，已於前審訴訟程序中自認（詳前審卷第87頁）在卷
    ，自不得任令渠於本件復為相反之主張，依此而論，原確定
    判決並無判決不適用法則之情形。(三)原確定判決於理由欄七
    (二)載明：「本院審酌兩造之身分、社會地位、經濟狀況，及
    上訴人遭逢其父林文明車禍死亡之痛苦非輕，並均請求賠償
    慰撫金，及被上訴人提出屏東縣潮州鎮公所低收入戶證明書
    等一切情狀，認上訴人請求慰撫金各以80萬元為適當。」等
    語，足徵原確定判決業已斟酌再審原告為低收入戶乙節，並
    未有民事訴訟法第497 條之再審理由。綜上所述，再審原告
    之主張顯無理由云云。
三、經查，本件再審原告於吊扣駕照期間之民國92年2 月2 日7
    時50分許駕駛小貨車，沿屏東縣長治鄉○○路由北往南行駛
    至未設有交通號誌之新興路（幹線道）與復華街（支線道）
    交岔路口時，猶以時速50至60公里之車速前進，亦未注意車
    前狀況，採取必要之防範措施，貿然通過該交岔路口，適再
    審被告之被繼承人林文明駕車亦疏未注意支線車道應讓幹線
    車道先行，貿然駛入該路口，因而閃煞不及，林文明所駕駛
    之小貨車車頭撞擊再審原告所駕駛之小貨車左側車身，致林
    文明死亡，雙方均有過失等情，為兩造於前程序所不爭執之
    事實，且再審原告於本件再審程序亦不爭執其自身有過失，
    且參以臺灣省高屏澎區車輛行車事故鑑定委員會鑑定結果認
    定「林文明支線未讓幹線車道先行，為肇事主因，辛○○未
    減速注意車前狀況為肇事次因」，又依再審原告於偵查中所
    述該路旁有農作物等障物可能擋注視線，可見該處為一危
    險路段，再審原告猶以50至60公里之車速通過該無號誌之交
    岔路口，車速仍屬太快，並未減速至可隨時停車之程度，且
    未有其他防範措施（如鳴按喇叭、預採煞車等）。故原確定
    判決認林文明之過失為肇事主因，再審原告之過失為肇事次
    因，並認再審原告就本件車禍之發生，應負百分之40之過失
    責任，林文明應負百分之60之過失責任，與論理法則、經驗
    法則，尚無違背。
四、再審被告於前程序所提出之殯葬費收據及明細表，業經證人
    即經營合安禮儀社之蔡石國於本院前程序到庭證述明確（見
    本院前程序93年9 月9 日筆錄），且再審原告已於本院前程
    序自認再審被告所提出之殯葬費之項目係屬必要（見本院93
    年上字第112 號卷第87頁），再審被告於前程序第一審93
    年2 月26日庭期雖陳述「殯葬費收據我們弄丟了」而未提出
    殯葬費收據，惟其後於前程序第二審提出上述殯葬費明細表
    及收據（開立日期為93年7 月18日），顯係事後由殯葬業補
    開立，且經證人蔡石國到庭證述明確，原確定判決因而認再
    審被告戊○○有支出此數額之殯葬費，其認定事實並不違背
    經驗法則。又原確定判決已明斟酌被害人死亡時年齡73歲
    ，及其務農之身分及地位認為再審被告戊○○所請求之殯葬
    費並無過高之情形，故原確定判決此部分並無民事訴訟法
    496 條第1 項第1 款之再審事由。
五、又原確定判決於酌定非財產上之損害（即再審被告請求精神
    慰撫金部分）就兩造之身分、地位、經濟狀況等已詳為述
    ，其中就再審原告部分，除已詳述其收入情形，並已斟酌其
    所提出之屏東縣潮州鎮公所低收入戶證明書等一切情狀，而
    核定慰撫金，並無再審原告所稱之就影響於判決之重要證物
    有漏未斟酌之情形。
六、綜上所述，再審原告提起本件再審之訴，並無再審理由，應
    予駁回。
七、據上論結，本件再審之訴為無理由，爰依民事訴訟法第505
    條、第449條第1 項、第78條，判決如主文。
中　　華　　民　　國　　94　　年　　8 　　月　　10　　日
                            民事第五庭
                                審判長法官   蔡明宛
                                法      官   曾錦昌
                                法      官   黃科瑜
以上正本證明與原本無異。
本件不得上訴。
中　　華　　民　　國　　94　　年　　8 　　月　　11　　日
　　　　　　　　　 　 　　　　　書  記  官　施耀程
                                                  A
